【裁判字號】    98,訴,1614
【裁判日期】    981030
【裁判案由】    違反毒品危害防制條例
【裁判全文】
臺灣彰化地方法院刑事判決              98年度訴字第1614號
公  訴  人  臺灣彰化地方法院檢察署檢察官
被      告  甲○○
上列被告因違反毒品危害防制條例案件，經檢察官提起公訴（98
年度毒偵字第1584號），本院合議庭裁定改由受命法官獨任以簡
式審判程序審理，判決如下：
    主  文
甲○○施用第一級毒品，累犯，處有期徒刑壹年貳月，扣案之第
一級毒品海洛因貳包（驗後淨重合計點壹壹公克，空包裝總重
零點肆捌公克）及其包裝袋、第二級毒品甲基安非他命貳包（驗
後淨重合計伍點柒壹陸玖公克）及其包裝袋，均沒收銷燬之。
    犯罪事實
一、甲○○前因施用第一、二級毒品案件，經臺灣高等法院臺中
    分院於民國94年11月15日，以94年度上訴字第1867號各判處
    有期徒刑1 年6 月、10月，應執行有期徒刑2 年2 月確定；
    又因施用第一、二級毒品案件，經本院於95年6 月9 日，以
    95年度訴字第547 號各判處有期徒刑1 年7 月、11月，應執
    行有期徒刑2 年4 月確定，二者接續執行；嗣上開各罪再經
    本院於97年2 月26日，以97年度聲減字第105 號裁定減刑，
    並分別定其應執行之刑為1 年1 月、1 年2 月確定，復接續
    執行，於97年7 月27日縮刑期滿執行完畢。又因施用毒品案
    件，經本院於87年12月18日，以87年度毒聲字第1712號裁定
    送勒戒處所觀察、勒戒後，因有繼續施用毒品之傾向，再經
    本院於同年11月23日，以87年度毒聲字第2031號裁定令入戒
    治處所施以強制戒治，再經本院於88年4 月23日，以88年度
    毒聲字第1721號裁定停止戒治，所餘期間交付保護管束，後
    經本院同年8 月16日，以88年度毒聲字第3401號裁定撤銷停
    止戒治，令入戒治處所繼續施以強制戒治，並於89年5 月14
    日執行完畢釋放，並由臺灣彰化地方法院檢察署檢察官於89
    年5 月25日，以89年度戒毒偵字第582 、583 、584 號為不
    起訴處分確定。詎其於前揭強制戒治執行完畢釋放後5 年內
    ，復因施用第一、二級毒品案件，經本院於89年11月3 日，
    以89年度毒聲字第5007號裁定令入戒治處所施以強制戒治1
    年，並以89年度訴字第1295號判刑確定後，仍不知悔改，復
    基於施用第一級毒品海洛因、第二級毒品甲基安非他命之犯
    意，於98年7 月9 日晚上8 時許，在彰化縣彰化市○○街97
    巷49號住處，以將海洛因及甲基安非他命置於玻璃球吸食器
    ，於下方燒烤，以吸食煙霧之方式，混合施用第一級毒品海
    洛因、第二級毒品甲基安非他命1 次。嗣為警於98年7 月9
    日晚上11時40分許，在彰化縣彰化市○○路○ 段92號金旺電
    子遊戲場內臨檢查獲，並扣得第一級毒品海洛因2 小包（驗
    後淨重合計3.11公克）及第二級毒品甲基安非他命2 小包（
    驗後淨重合計5.7169公克），始悉上情。
二、案經彰化縣警察局彰化分局報請臺灣彰化地方法院檢察署檢
    察官偵查起訴。
    理  由
一、按除被告所犯為死刑、無期徒刑、最輕本刑為3 年以上有期
    徒刑之罪或高等法院管轄第一審案件者外，於刑事訴訟法第
    273 條第1 項程序進行中，被告先就被訴事實為有罪之陳述
    時，審判長得告知被告簡式審判程序之旨，並聽取當事人、
    代理人、辯護人及輔佐人之意見後，裁定進行簡式審判程序
    ；除簡式審判程序、簡易程序及第376 條第1 款、第2 款所
    列之罪之案件外，第一審應行合議審判，刑事訴訟法第273
    條之1 第1 項、第284 條之1 分別定有明文。本件被告甲○
    ○所犯係死刑、無期徒刑、最輕本刑為3 年以上有期徒刑或
    高等法院管轄第一審案件以外之罪，並於本院行準備程序時
    就被訴事實為有罪之陳述，本院合議庭依前揭規定，經評議
    結果，裁定改由受命法官獨任行簡式審判程序，先予敘明。
二、上開犯罪事實，迭據被告於警詢、檢察官偵查中及本院審理
    時坦承不諱，且其於98年7 月9 日為警查獲時所採取之尿液
    ，經送鑑驗結果，確呈嗎啡、甲基安非他命反應，有彰化縣
    警察局彰化分局委託檢驗尿液代號與真實姓名對照認證單及
    詮昕科技股份有限公司98年7 月22日濫用藥物尿液檢驗報告
    （報告編號：00000000）各1 紙附卷可稽；又扣案之粉末2
    包，經檢驗後檢出第一級毒品海洛因成分（驗後淨重合計3.
    11公克，空包裝總重0.48公克），扣案之顆粒2 包，經檢驗
    後檢出第二級毒品甲基安非他命成分（驗後淨重合計5.7169
    公克），均有法務部調查局濫用藥物實驗室98年8 月3 日調
    科壹字第09823021000 號鑑定書、憲兵司令部刑事鑑識中心
    98年8 月5 日憲直刑鑑字第0980001328號鑑定書在卷為憑，
    足認被告自白與事實相符，本件事證明確，被告犯行洵堪認
    定。
三、按海洛因、甲基安非他命為毒品危害防制條例第2 條第2 項
    第1 、2 款所稱之第一級毒品，不得施用、持有。次按，毒
    品危害防制條例於92年7 月9 日修正公布，自93年1 月9 日
    施行，其中第20條、第23條將施用毒品之刑事處遇程序，區
    分為「初犯」及「5 年內再犯」、「5 年後再犯」。依其立
    法理由之說明：「初犯」，經觀察、勒戒或強制戒治後，應
    為不起訴處分或不付審理之裁定；經觀察、勒戒或強制戒治
    執行完畢釋放後，「5 年內再犯」者，因其再犯率甚高，原
    實施之觀察、勒戒及強制戒治既已無法收其實效，爰依法追
    訴或裁定交付審理。至於經觀察、勒戒或強制戒治執行完畢
    釋放後，「5 年後再犯」者，前所實施之觀察、勒戒或強制
    戒治已足以遮斷其施用毒品之毒癮，為期自新及協助其斷除
    毒癮，仍適用「初犯」規定，先經觀察、勒戒或強制戒治之
    程序。從而依修正後之規定，僅限於「初犯」及「5 年後再
    犯」二種情形，始應先經觀察、勒戒或強制戒治程序。倘被
    告於5 年內已再犯，經依法追訴處罰，縱其第三次（或第三
    次以上）再度施用毒品之時間，在初犯經觀察、勒戒或強制
    戒治執行完畢釋放5 年以後，已不合於「5 年後再犯」之規
    定，且因已於「5 年內再犯」，顯見其再犯率甚高，原實施
    觀察、勒戒或強制戒治，已無法收其實效，即應依該條例第
    10條處罰。至於第三次（或第三次以上）施用毒品之時間，
    是否宜有期間限制？以多久為適宜？則分屬刑事政策、專門
    醫學之範圍，非審判機關所能決定，有待循立法途徑解決（
    最高法院95年5 月9 日95年度第7 次刑事庭會議及97年9 月
    9 日97年度第5 次刑事庭會議決議參照）。本件被告前因施
    用毒品案件，經本院於87年12月18日，以87年度毒聲字第17
    12號裁定送勒戒處所觀察、勒戒後，因有繼續施用毒品之傾
    向，再經本院於同年11月23日，以87年度毒聲字第2031號裁
    定令入戒治處所施以強制戒治，再經本院於88年4 月23日，
    以88年度毒聲字第1721號裁定停止戒治，所餘期間交付保護
    管束，後經本院同年8 月16日，以88年度毒聲字第3401號裁
    定撤銷停止戒治，令入戒治處所繼續施以強制戒治，並於89
    年5 月14日執行完畢釋放，並由臺灣彰化地方法院檢察署檢
    察官於89年5 月25日，以89年度戒毒偵字第582 、583 、58
    4 號為不起訴處分確定；復於上開強制戒治執行完畢5 年內
    ，因施用第一、二級毒品案件，先經本院於89年11月3 日，
    以89年度毒聲字第5007號裁定令入戒治處所施以強制戒治1
    年，並於90年2 月21日，以89年度訴字第1295號各判處有期
    徒刑1 年月、7 月，應執行有期徒刑1 年8 月確定等情，有
    臺灣高等法院被告前案紀錄表及臺灣彰化地方法院檢察署刑
    案資料查註紀錄表各1 份在卷足憑；是本件被告施用第一級
    毒品海洛因、第二級毒品甲基安非他命之犯行，雖已逾第一
    次強制戒治執行完畢後5 年之期間，然被告既曾於強制戒治
    執行完畢5 年內再犯，並經依法追訴處罰同時並施以強制戒
    治，初已不合於條文所定「5 年後再犯」之要件，即與毒品
    危害防制條例第20條第3 項所定適用初犯之規定不符，揆諸
    首揭決議意旨，本件被告已於「5 年內再犯」，顯見其再犯
    率甚高，無論其「5 年內再犯」之時點係於上開修法前或後
    ，亦無論其後各次施用毒品之犯行，是否已逾第一次觀察勒
    戒或強制戒治執行完畢後5 年，均毋須再重新施予觀察、勒
    戒或強制戒治之處遇程序，而應依毒品危害防制條第23條第
    2 項規定，逕予訴追處罰。綜上所述，本件犯罪事證明確，
    被告前開犯行洵堪認定，應予依法論科。
四、又不同吸毒族群及不同毒品種類，可能有不同的施用方式，
    包括以燒烤、注射及加入香菸中吸食等方式施用，施用後在
    人體有不同的吸收、分佈、代謝及排泄之比率和時程。一般
    以靜脈注射方式給藥時為直接進入全身循環系統；以鼻吸或
    煙吸方式吸食時需經油鼻黏膜或肺泡吸收後再進入循環系統
    。若將海洛因與甲基安非他命混合置於玻璃球中以燒烤方式
    吸食，於施用者之尿液中應可檢出嗎啡、甲基安非他命之陽
    性反應，有行政院衛生署管制藥品管理局93年9 月6 日管檢
    字第0930008112號函文可資參考。另有關不同類毒品之施用
    方式，依據Yun Meng等人發表Inhalation Studies with
    Drugs of Abuse於National Institute on Drug Abuse的網
    站記述，海洛因與安非他命兩種毒品可以口服、鼻吸、煙吸
    或注射等方式施用。依Disposition of Toxic Drugs and
    Chemicals in Man第5 版，安非他命常以口服、靜脈注射方
    式濫用，甲基安非他命亦可注射方式濫用，而海洛因可以靜
    脈注射、皮下注射或鼻吸方式濫用，行政院衛生署管制藥品
    管理局亦曾於93年2 月9 日管宣字第0930001092號函文中說
    明，甲基安非他命可以口服、鼻吸、煙吸或注射等方式施用
    均有上開文獻及函文可佐。是以，海洛因與甲基安非他命確
    實可以同一方式，諸如摻水以針筒注射體內、置於玻璃球吸
    食器，以燒烤吸食煙霧、或摻入香菸中點燃吸食等方式同時
    施用，起訴書認被告上開犯行，係以將海洛因及甲基安非他
    命置於玻璃球吸食器，於下方燒烤，以吸食煙霧之方式，混
    合施用第一級毒品海洛因、第二級毒品甲基安非他命1 次乙
    節，核與被告自白情節相符，堪信為真實。
五、核被告所為，係犯毒品危害防制條例第10條第1 項施用第一
    級毒品罪、同條第2 項施用第二級毒品罪。其持有第一級毒
    品海洛因及第二級毒品甲基安非他命之低度行為，分別應為
    施用之高度行為所吸收，均不另論罪。被告上開犯行，係以
    一行為同時施用第一級、第二級毒品，為想像競合犯，依刑
    法第55條之規定，應從一重之施用第一級毒品罪處斷（最高
    法院97年度臺上字第1895、2434號判決意旨參照）。又被告
    施用第一、二級毒品案件，經臺灣高等法院臺中分院於94年
    11月15日，以94年度上訴字第1867號各判處有期徒刑1 年6
    月、10月，應執行有期徒刑2 年2 月確定；又因施用第一、
    二級毒品案件，經本院於95年6 月9 日，以95年度訴字第54
    7 號各判處有期徒刑1 年7 月、11月，應執行有期徒刑2 年
    4 月確定，二者接續執行；嗣上開各罪再經本院於97年2 月
    26日，以97年度聲減字第105 號裁定減刑，並分別定其應執
    行之刑為1 年1 月、1 年2 月確定，復接續執行，於97年7
    月27日縮刑期滿執行完畢等情，亦有上開前案紀錄表在卷可
    按，其於有期徒刑執行完畢後5 年內，故意再犯本件有期徒
    刑以上之罪，為累犯，應依刑法第47條第1 項之規定，加重
    其刑。爰審酌被告前有多次施用毒品前科，竟仍無視於毒品
    對於自身健康之戕害及國家對於杜絕毒品犯罪之禁令，一犯
    再犯，顯見上開刑罰實難收警惕之效，自不宜輕縱，應予嚴
    懲，惟斟酌被告施用毒品僅戕害己身，犯後均坦承犯行，態
    度良好等一切情狀，量處如主文所示之刑。扣案之粉末2 包
    （驗後淨重合計3.11公克，空包裝總重0.48公克）及顆粒2
    包，經送驗後分別檢出第一級毒品海洛因、第二級毒品甲基
    安非他命成分（驗後淨重合計5.7169公克），均有上開法務
    部調查局、憲兵司令部鑑定書附卷可稽，及其用以盛裝海洛
    因、甲基安非他命之包裝袋，因與該管制毒品在物理上無法
    析離，爰併依毒品危害防制條例第18條第1 項前段之規定，
    沒收銷燬之。至供鑑驗用罄之毒品既已滅失，自無庸予以宣
    告沒收銷燬。
據上論斷，應依刑事訴訟法第273 條之1 第1 項、第299 條第1
項前段，毒品危害防制條例第10條第1 項、第2 項、第18條第1
項前段，刑法第11條、第47條第1 項、第55條，判決如主文。
中    華    民    國    98    年    10    月    30    日
                  刑事第八庭          法  官  戰諭威
以上正本證明與原本無異。
如不服本判決應於收受判決後10日內向本院提出上訴書狀，並應
敘述具體理由；其未敘述上訴理由者，應於上訴期間屆滿後20日
內向本院補提理由書狀( 均須按他造當事人之人數附繕本) 「切
勿逕送上級法院」。
中    華    民    國    98    年    10    月    30    日
                                      書記官  陳佳宏
附錄本判決論罪之法條：
毒品危害防制條例第10條：
施用第一級毒品者，處6 月以上5 年以下有期徒刑。
施用第二級毒品者，處3 年以下有期徒刑。


司法院資訊處製作；財團法人民間司法改革基金會備份。
